【裁判字號】    97,交聲,2304
【裁判日期】    980112
【裁判案由】    交管條例聲異
【裁判全文】
臺灣板橋地方法院交通事件裁定        97年度交聲字第2304號
原處分機關  交通部公路總局臺北區監理所
異  議  人
即受處分人  甲○○
上列異議人因違反道路交通管理處罰條例案件，對於交通部公路
總局臺北區監理所於民國97年8 月15日以北監自裁字第裁40-C00
000000號違反道路交通管理事件裁決書所為之裁決處分不服，聲
明異議，本院裁定如下：
    主  文
異議駁回。
    理  由
一、按汽車駕駛人拒絕接受酒精濃度測試之檢定者，處新臺幣（
    下同）6 萬元罰鍰，並當場移置保管該汽車及吊銷該駕駛執
    照，道路交通管理處罰條例第35條第4 項前段定有明文。又
    汽車駕駛人，曾依同條例第35條第4 項前段規定吊銷駕駛執
    照者，3 年內不得考領駕駛執照，道路交通管理處罰條例第
    67條第2 項前段亦有規定。
二、原處分意旨略以：異議人即受處分人甲○○於民國97年8 月
    12日凌晨0 時許，因駕駛車牌號碼C0-2525 號自用小客車（
    下稱本件汽車），行經臺北縣永和市○○路276 號前，因有
    「拒絕接受酒精濃度測試之檢定」之違規事實，經臺北縣政
    府警察局永和分局永和交通分隊警員當場舉發。嗣原處分機
    關交通部公路總局臺北區監理所於97年8 月15日以北監自裁
    字第裁40-C00000000號違反道路交通管理事件裁決書，依前
    揭道路交通管理處罰條例等規定，對異議人裁處罰鍰6 萬元
    ，並吊銷駕駛執照，3 年內禁考。
三、異議意旨略以：異議人當日於住家附近之餐廳用餐後，即欲
    駕駛本件汽車回家，未料才行駛50公尺就遭警員攔下，異議
    人根本沒闖紅燈等交通違規，開車又沒明顯的蛇行，且警員
    未設置明顯臨檢標誌，而是以埋伏守株待兔方式，看人從餐
    廳出來即尾隨攔檢取締，有違程序正義執法過當之情。另伊
    於過程中並配合測驗五次，每一次都有簽名，哪來拒測罰責
    ，爰依法聲明異議云云。
四、經查：
（一）異議人於本院開庭調查時，並不否認伊當時駕駛本件汽車
      欲返家前，確有在餐廳飲酒之情，而證人即舉發警員黃勝
      弘則當庭具結證稱：當時我是執行取締酒駕勤務，採用線
      上騎乘機車在道路上巡邏，以目視方式，看是否有疑似酒
      後駕車的違規駕駛人，經過永和市○○○○○路口時，我
      發現異議人從餐廳走到汽車停車地方開始駕駛汽車沿永平
      路北往南行駛，大約行駛約2 百公尺，因為異議人駕車有
      呈現忽快忽慢的情形，我就把異議人攔停詢問是否有酒後
      駕車，異議人原本說他喝啤酒，之後又說喝高梁，一直跟
      我拜託，請我給他方便，不要對他進行酒測；當時我有告
      知酒測程序，也有確認他是酒後15分鐘，也有提供開水漱
      口，之後教他、指導他如何使用儀器吹測，異議人雖然有
      含測試管，也有作勢要吹氣，但都吹一口氣就停了，因為
      儀器如果是行為人有吸氣或用舌頭去抵住吹管的話，儀器
      就沒有辦法正常檢測出來，異議人一直都沒有辦法達到合
      格儀器測定，我們也有跟異議人講現在儀器顯示有不正常
      吹氣的情形，也有說在他之前對其他人是順利檢測成功，
      所以不可能是儀器故障，請他再配合吹氣，但一直都不成
      功，異議人總共吹了五次，單子也都有讓異議人簽名；呈
      現無法檢測情形時，有告知異議人如果拒絕檢測的話，要
      罰6 萬元等情綦詳，並有本件舉發通知單及酒後時間確認
      單影本各1 份附卷可稽。參以證人黃勝弘與異議人素不相
      識，亦無怨隙，應無甘冒自身違犯偽證罪責之風險而設詞
      誣陷異議人之理，而交通警員製單舉發違反道路交通處罰
      條例所列之違規事實，本質上係公務員依法執行職務之行
      為，如有枉法構陷或為不實記載之行為，亦需負擔嚴厲之
      刑事責任，國家並以此擔保公務員能忠實執行職務，經核
      證人黃勝弘上開證述內容，並無存有顯然瑕疵或違背常情
      之處，應屬可採。再依證人黃勝弘庭呈呼氣酒精濃度測定
      單觀之，異議人於97年8 月11日晚間11時34分起，開始以
      分析器070167號進行呼氣酒精濃度測定，直至97年8 月12
      日凌晨0 時許止，共進行五次檢定，然均未獲得合格測定
      值，然同一分析器於異議人進行該次檢測前後（即97年8
      月11日22時1 分、22時27分、97年8 月12日15時44分、15
      時50分），警員就他人所為呼氣酒精濃度測定皆獲有合格
      之測定值，顯見於異議人進行本件檢測時，確係因其個人
      因素方導致無法取得檢測結果，並非檢測儀器有何故障之
      情甚明。
（二）經本院勘驗證人黃勝弘所呈送舉發當日實施酒測過程之錄
      音、錄影檔案，可知詢問過程警員語氣溫和，全程錄音、
      錄影連續並無中斷，主要內容為證人黃勝弘請異議人配合
      酒測，如不願配合酒測，累積三次即為拒測，依法開立舉
      發通知單，而警員對異議人共實施五次酒測，異議人均未
      依照警員所教導正確吹氣方式，而酒測槍均顯示不合格之
      狀態，異議人仍表示要至交通隊實施酒測或自己已吹到沒
      力，亦有他人在旁勸導異議人快點做酒測趕快回家，如果
      拒絕酒測要罰6 萬元，並要拖吊車輛，而至錄音、錄影檔
      案結束前異議人均未配合酒測，而證人黃勝弘告知其已構
      成拒測並開單處罰等情，同有光碟1 片及本院97年12月31
      日勘驗筆錄1 份在卷可憑，核與證人黃勝弘所證情形相符
      ，足見異議人於上開時地確有拒絕接受警員指示進行酒精
      濃度測試之情明確，其辯稱並無拒絕酒精濃度檢測云云，
      要無可採。
（三）再按警察對於已發生危害或依客觀合理判斷易生危害之交
      通工具，得予以攔停並採行下列措施：一、要求駕駛人或
      乘客出示相關證件或查證其身分。二、檢查引擎、車身號
      碼或其他足資識別之特徵。三、要求駕駛人接受酒精濃度
      測試之檢定，警察職權行使法第8 條定有明文。查異議人
      既已自承開車前確有飲酒，則其如何能清楚記憶、辨識當
      時開車情狀，況證人黃勝弘如前述已證稱攔檢異議人前，
      本件汽車確呈忽快忽慢不穩狀態等情明確，是異議人事後
      空言辯解顯無可採，而當時本件汽車行駛道路客觀上既顯
      存有危害交通安全可能，異議人遭攔停後，復立即向警員
      稱有喝啤酒或高梁酒，僅希望警員能體諒不要酒測之情，
      有本院勘驗前開光碟筆錄內容可稽，故證人黃勝弘攔停異
      議人要求其進行酒精濃度檢測之舉措，自無任何違法濫權
      之情，異議人就此所辯亦無可採。
五、綜上所述，異議人於前開時、地駕車遭警員攔檢後，確有拒
    絕接受酒精濃度測試檢定之違規事實，已堪認定。原處分機
    關依首揭道路交通管理處罰條例等規定，裁處異議人罰鍰6
    萬元，並吊銷駕駛執照，3 年內禁考之處分，核無違誤，本
    件異議為無理由，應予駁回。
據上論斷，應依道路交通案件處理辦法第19條，裁定如主文。
中    華    民    國    98    年    1     月    12    日
                  交通法庭  法  官  張 兆 光
上列正本證明與原本無異。
如不服本裁定，應於裁定送達後五日內敘明抗告理由，向本院提
出抗告狀。
                            書記官  曹 秋 冬
中    華    民    國    98    年    1     月    12    日


司法院資訊處製作；財團法人民間司法改革基金會備份。
